【裁判字號】    95,交聲,1628
【裁判日期】    951017
【裁判案由】    交管條例聲異
【裁判全文】
臺灣板橋地方法院交通事件裁定  95年度交聲字第1628號
原處分機關  交通部公路總局臺北區監理所
異  議  人  甲○○
（即受處分人）
上列受處分人因違反道路交通管理處罰條例案件，對於交通部公
路總局臺北區監理所95年9 月29所為處分（案號：北監自裁字裁
40-1AB292212號），聲明異議，本院裁定如下：
        主  文
異議駁回。
        理  由
一、聲明異議略以：異議人所有車號：CT-2815 號自用小客車，
    固於民國95年9 月15日上午10時11分許，在臺北市○○路5
    號前有停車時間不依規定，經警採證照片逕行舉發，然異議
    人當日前往臺大醫院就診，將車停於徐州路5 號之「限時停
    車位」遭告發未依規定時間停車，停管處所為之告發顯然違
    反行政法明確性原則，該停車位只標明限時停車，未料只有
    悠遊卡才能刷卡繳費，使民眾誤解，倒不如使用「限用悠遊
    卡」文字來的明確；違反不當聯結原則，該停車位只限有悠
    遊卡之人才能停車，使無悠遊卡之人必須買卡才能停車顯增
    加人民不必要之負擔，並損及人民停車之權益；違反裁量怠
    惰原則，北區監理所函為避免駕駛人心存僥倖久占停車位，
    但受處分人到臺大就診耗時需久，眾所皆知，不可能心存僥
    倖，依行政罰法規定3,000 元以下罰鍰可免處罰，行政機關
    顯然裁量怠惰一律處罰，均不裁量等不服該裁處，提起本件
    異議云云。
二、按汽車駕駛人停車時，停車時間不依規定者，處新臺幣600
    元以上1200元以下罰鍰，道路交通管理處罰條例第56條第1
    項第9 款定有明文。
三、經查：
(一)、異議人並不否認其所有車號：CT-2815 號自用小客車，於95
    年9 月15日上午10時11分許，在臺北市○○路1 號前有停車
    時間不依規定之違規事實，且有臺北市政府交通局北市交停
    字第1AB292212 號舉發違反道路交通管理事件通知單1 紙、
    違規採證照片2 幀及臺北市停車管理處95年9 月22日北市停
    四字第09535419200 號函1 紙附卷可參，顯見異議人所有之
    該小客車有於前開時、地違規停車之事實，應可認定。
(二)、再觀諸現場違規採證照片暨參據上函得悉，異議人停放上開
    車輛位置正位於停車格內，該停車格內標有「限時停車位」
    字，該字體即位於異議人所停車輛之外側，字體清晰明顯可
    見，顯與一般停車格位有所不同，有上開照片在卷足按，異
    議人稍加注意即可得知；復據上開舉發照片，足悉該停車格
    位旁設有計時收費器，並詳細明確標示該停車位使用規定及
    計時器操作說明牌面（悠遊卡刷卡付費）供駕駛人遵循，再
    者，該計時器設立在該停車格明顯位置，且未受他物遮蔽，
    異議人斷無不能注意情形，是綜據上述，異議人有違反其應
    盡之行政法上義務為有過失，依法即應論罰。至異議人所稱
    ：違反明確性原則，該停車位僅標明限時停車，未註明僅得
    以悠遊卡繳費，致民眾誤解，停管處所為之告發有違上開原
    則；違反不當聯結原則，該停車位僅限持有悠遊卡之人始得
    使用，則未持悠遊卡之人民尚須購卡後方可停車，顯增人民
    不必要之負擔，並損及人民停車之權益；違反裁量怠惰原則
    ，北區監理所函復避免駕駛人心存僥倖久佔車位，然受處分
    人至臺大就診耗時需久眾所皆知，並非心存僥倖，依行政罰
    法規定3000元以下罰鍰可免處罰，行政機關顯然裁量怠惰一
    律處罰等云云，經查：有關該停車格位使用規定及計時器操
    作說明等事項，已依規定為詳細且明確之標示，供駕駛人遵
    循，業如前述，該停車格位之設置即無違反行政法明確性原
    則。又，衡酌一般限時停車格設置之目的，即在於維持該路
    段之停車秩序，以供不特定汽車駕駛人得以輪流停車使用，
    藉此充分發揮此類停車格之最大便利性，換言之即考量大多
    數人停車之方便性，倘汽車駕駛人均憑個人事由或主張其設
    置標示不明、收費設備未臻理想等事項，卸卻其依法應負之
    交通違規責任，將使交通主管機關設立限時停車格之良法美
    意完全喪失殆盡，準此，異議人所陳該停車格僅限持悠遊卡
    繳費，使人民增加不必要負擔一節，自不足援為阻卻其交通
    違規責任之依據。第以，受處分人有前揭違規停車之事實，
    而違反其應盡之行政法上義務，依法即應論罰，至行政罰法
    所定「違反行政法上義務應受法定最高額新臺幣3000元以下
    罰鍰之處罰，其情節輕微，認以不處罰為適當者，得免予處
    罰。」（行政罰法第19條第1 項參照），此乃立法者鑑於情
    節輕微之違反行政法上義務行為，有以糾正或勸導較之罰鍰
    具有效果者，且參酌刑事處罰基於微罪不舉之考量，亦採取
    職權不起訴，宥恕輕微犯罪行為，是對於違反行政法義務應
    受法定最高額3000元以下罰鍰之處罰，其情節輕微，認以不
    處罰為適當者，允宜授權行政機關按具體情況妥適審酌後，
    免予處罰，並得改以糾正或勸導措施，以發揮導正效果，始
    於前揭條文明定職權不處罰之要件及其處理，至此一裁量權
    之行使，乃由依法授權之行政機關決定，要非可謂行政機關
    對於違反行政法義務應受法定最高額3000元以下罰鍰處罰之
    行為人，均應依上揭條文而免予處罰，異議人指摘原處分機
    關顯然行政怠惰一律處罰云云，顯係誤解法令。再，本件原
    處分機關所為如上裁處，復查無何違法或不當之處，自應予
    以維持，是異議人如上所辯，要係誤會，並無可採。從而，
    異議人有停車時間不依規定情事，原處分機關因據裁處異議
    人罰鍰新臺幣600 元，並無不當，本件異議為無理由，應予
    駁回。
據上論斷，應依道路交通案件處理辦法第19條，裁定如主文。
中    華    民    國    95    年    10    月    17    日
                        交通法庭法  官  黎錦福
上列正本證明與原本無異。
如不服本裁定，應於裁定送達後5 日內向本院提出抗告狀。
                                書記官  蔡麗春
中    華    民    國    95    年    10    月    17    日


司法院資訊處製作；財團法人民間司法改革基金會備份。
